【裁判字號】    89,上易,1484
【裁判日期】    890811
【裁判案由】    侵占
【裁判全文】
臺灣高等法院臺中分院刑事判決                  八十九年度上易字第一四八四號
    上  訴  人
    即  被  告  丙○○
右上訴人因侵占案件，不服台灣南投地方法院八十九年度易緝字第一五號中華民國八
十九年五月二十三日第一審判決（起訴案號：台灣南投地方法院檢察署八十八年度偵
字第二六號），提起上訴，本院判決如左：
      主  文
原判決撤銷。
丙○○意圖為自己不法之所有，而侵占自己持有他人之物，處有期徒刑參月。
    事  實
一、丙○○於民國八十七年九月二十一日十二時許，在南投縣埔里鎮○○路○段七號
    乙○○所經營之世新小客車租賃有限公司（下稱世新公司），向乙○○租用其所
    有車牌號碼ＨＨ─二九七一號裕隆牌自用小客車一輛，約定租金新臺幣（下同）
    一千三百元，租賃期限自八十七年九月二十一日十二時起至同年月二十二日十二
    時止。丙○○因其女婿車禍，須使用車輛，致無法按期返還，並暫借予友人洪再
福駕駛。八十七年十一月間，洪再福將上開車輛返還丙○○，詎丙○○竟意圖為
    自己不法之所有，將該車輛據為己有，拒不返還，迄未返還車輛。
二、案經被害人世新公司代表人乙○○訴由臺灣南投地方法院檢察署檢察官偵查起訴
    。
    理  由
一、右揭事實，訊據上訴人即被告丙○○（下稱被告），固不否認於上揭時地向乙○
    ○租用車牌號碼ＨＨ─二九七一號裕隆牌自用小客車一輛，及迄今尚未將該汽車
    返還於乙○○之事實，惟辯稱：其並無侵占之意，只因租金尚未與乙○○談妥，
    遲延交還租車，而該車於八十八年十二月間，在臺中市○○路附近被拖吊云云。
    經查，被告丙○○於八十七年九月二十一日十二時許，在南投縣埔里鎮○○路○
    段七號乙○○所經營之世新小客車租賃有限公司，向乙○○租用其所有車牌號碼
    ＨＨ─二九七一號裕隆牌自用小客車一輛，約定租金一千三百元，租賃期限自八
    十七年九月二十一日十二時起，至同年月二十二日十二時止，其事實不但為被告
    坦認不諱，復據告訴人世新公司之代表人乙○○指訴在卷，並有世新小客車租賃
    有限公司八十七年九月二十一日編號０一０八二七號汽車出租單、編號００六六
    二五號汽車租賃約定書各一紙在卷可憑。被告丙○○因其女婿車禍，須使用車輛
    ，致無法按期返還，並暫借予友人洪再福駕駛。八十七年十一月間，洪再福將上
    開車輛返還被告丙○○等情，亦據證人洪再福於原審簡易案件開庭時，證述明確
    。被告丙○○不法至今尚未歸還於車主即告訴人公司，亦為其所是承，且被告自
    租期過後並無其他保有該車輛之正當權源，其間告訴人公司於八十七年十月三日
    曾以存證信函向被告催還，有該存證信函及回執一紙在卷可證，被告竟置之不理
    ，拒不返還，於洪再福返還其車輛後，迄今亦未將承租之上開車輛返還告訴人，
    經本院勸諭返還車輛，亦以承租之車輛已經托吊，無法返還推托。足證其有不法
    所有意圖，而將該車據為己有。被告於承租車後，即將車輛轉交洪再福駕駛，此
    時被告應甘冒犯罪責任，侵占他人之車子供朋友駕駛。其不法所有之意圖，應係
    於洪再福返還車輛之後之八十七年十一月間，始起意易持有之意思為所有之意思
    ，而將該小客車侵占入己。被告所辯之情，核係事後卸責之詞，不足採信，本件
    事證明確，被告侵占犯行洵堪認定，應依法論罪科刑。
二、核被告丙○○所為，係犯刑法第三百三十五條第一項之普通侵占罪。原審認被告
    係於八十七年九月二十二日十二時起，即起意侵占，尚有未合。上訴意旨，否認
    犯罪，雖無理由，惟原審判決既有上開瑕疵，自應由本院將之撤銷，另為判決。
    爰審酌被告犯罪動機在供己使用、拒還之手段、所得利益、告訴人所受之損害及
    犯罪後否認之態度等一切情狀，量處如主文所示之刑。
據上論結，應依刑事訴訟法第三百六十九條第一項前段、第三百六十四條、第二百九
十九條第一項前段、第四百五十二條、第二百九十九條第一項前段，刑法第三百三十
五條第一項，罰金罰鍰提高標準條例第一條前段，判決如主文。
本案經檢察官甲○○到庭執行職務。
中      華      民      國    八十九    年      八      月      十一    日
                                  臺灣高等法院臺中分院刑事第九庭
                                        審判長法  官  胡  森  田
                                              法  官  康  應  龍
                                              法  官  趙  春  碧
右正本證明與原本無異。
不得上訴。
                                              書記官  廖  來  信
中      華      民      國     八十九     年      八      月    十五    日
                                                                        Ｄ


司法院資訊處製作；財團法人民間司法改革基金會備份。
